【裁判字號】    88,上訴,1244
【裁判日期】    890121
【裁判案由】    誣告等
【裁判全文】
臺灣高等法院臺中分院刑事判決              民國八十八年度上訴字第一二四四號
    上  訴  人
    即 自訴 人  乙○○
    被      告  甲○○
右上訴人因被告誣告案件，不服臺灣彰化地方法院八十七年度自字第五七號中華民國
八十八年五月六日第一審判決，提起上訴，本院判決如左：
    主    文
上訴駁回。
    理    由
一、本案經本院審查之結果，認第一審判決以自訴人乙○○自訴被告甲○○所涉嫌之
    同一案件，曾經自訴人於八十六年十一月二十二日、八十七年四月二十日先後向
    臺灣彰化地方法院檢察署提出告訴，經檢察官於八十七年五月二十一日以八十六
    年度偵字第一○○六九號、八十七年度偵字第三一三四號不起訴處分而偵查終結
    ，依法不得再行自訴，自訴人就同一案件於八十七年五月二十八日向原審再行提
    起自訴，於法不合，予以諭知不受理之判決，並無不當，應予維持，並引用第一
    審判決書記載之理由及證據（附件）。
二、自訴人上訴意旨以前開不起訴處分書之原本，書記官係於八十七年五月二十七日
    收受，自訴人並至八十七年六月九日始收受該不起訴處分書之送達，而自訴人於
    收受不起訴處分書送達前之八十七年五月二十八日即提起本件自訴，前開不起訴
    處分書應屬無效，自訴人之自訴係屬合情云云。然查刑事訴訟法第三百二十三條
    第一項所謂偵查終結，係指該案件曾經檢察官為起訴或不起訴處分者而言，但其
    所為之起訴或不起訴處分，祇須外表示（公告或送達），即屬有效，是案件之偵
    查終結，自應以起訴或不起訴處分對外表示時為準。前揭臺灣彰化地方法院檢察
    署八十六年度偵字第一○○六九號、八十七年度偵字第三一三四號不起訴處分書
    係於八十七年五月二十五日公告之事實，有該署八十九年一月十三日彰檢盛忠字
    第一五一九號函在卷可稽，本件自訴人就同一案件於八十七年五月二十八日再行
    提起自訴時，該同一案件業經檢察官偵查終結，依法即不得再行自訴。自訴人持
    上揭理由指摘原審判決不當，並無可採，應駁回其上訴，並不經言詞辯論為之。
據上論斷，應依刑事訴訟法第三百六十八條、第三百七十三條、第二百七十二條，判
決如主文。
中      華      民      國     八十九     年      一      月   二十一   日
                                   臺灣高等法院臺中分院刑事第四庭
                                         審判長法  官  沈  佛  家
                                               法  官  朱      樑
                                               法  官  胡  國  棟
右正本證明與原本無異。
如不服本判決應於收受送達後十日內向本院提出上訴書狀，其未述上訴之理由者並
得於提起上訴後十日內向本院補提理由書（均須按他造當事人之人數附繕本）。
                                               書記官  吳  麗  慧
中      華      民      國     八十九     年      一      月   二十五   日
                                                                        Ｄ
台灣彰化地方法院刑事判決                            八十七年度自字第五七號
    自  訴  人  乙○○  住彰化縣社頭鄉○○村○○路二０九號
    被      告  甲○○  男  四十七歲（民國○○○年○月○日生）
                   住彰化縣溪州鄉大庄村中橫巷四之二號
                        身分證統一編號：Ｎ一0000000號
右列被告因偽造文書等案件，經自訴人提起自訴，本院判決如左：
        主      文
本件自訴不受理。
        理      由
一、本件自訴意旨略以：被告於民國八十五年十二月一日上午五時三十分許，帶著酒
    味駕車，以時速七十公里，出現自訴人車前，強行急駛右轉，致在彰化縣北斗鎮
    ○○路與中華路口，單方擦毀自訴人所駕車輛。車禍發生後，被告甲○○謊報其
    車遭自訴人撞上，經警員黃寬鴻受理，翌日即向溪州鄉調解委員以刑事案提出調
    解；又使警員製作不實之道路交通事故調查表，記載「乙○○由右後方撞及，致
    甲○○車擋泥皮凹陷，車身右斜，撞及路側麵攤，車頭右前方大燈破裂，前車輪
    歪斜」等不實文句，因認被告涉有刑法第一百六十九條第一項、同法第二百十四
    條等罪嫌。
二、按不得提起自訴而提起者，應諭知不受理之判決；又同一案件經檢察官終結偵查
    者，不得再行自訴，刑事訴訟法第三百三十四條、第三百二十三條第一項分別定
    有明文。本件自訴人自訴被告所涉右揭罪嫌，曾經自訴人於八十六年十一月二十
    二日、八十七年四月二十日先後向台灣彰化地方法院檢察署提出告訴，經檢察官
    於八十七年五月二十一日以八十六年度偵字第一００六九號、八十七年度偵字第
    三一三四號不起訴處分而偵查終結，此經本院調閱前揭偵查卷宗查核無訛，並有
    不起訴處分書在卷可稽，則檢察官偵查終結後，自不得再以同一案件提起自訴。
    自訴人於八十七年五月二十八日向本院提起本件自訴，於法不合，揆諸上開規定
    ，應為不受理之諭知，爰不經言詞辯論，判決不受理。
三、據上論斷，應依刑事訴訟法第三百三十四條、第三百四十三條、第三百零七條，
    判決如主文。
中      華      民      國      八十八      年      五    月    六      日
                                        刑事第一庭
                                            法      官  鄭  永  玉
右正本證明與原本無異。
如不服本判決，應於判決送達後十日內向本院提出上訴狀( 須附繕本 )。
告訴人或被害人對於判決如有不服具備理由請求檢察官上訴者，其上訴期間之計算係
以檢察官收受判決正本之日期為準。
                                            法院書記官  卓  俊  杰
中      華      民      國      八十八   年      五    月    七      日


司法院資訊處製作；財團法人民間司法改革基金會備份。
